【裁判字號】    90,上易,3814
【裁判日期】    901203
【裁判案由】    竊盜
【裁判全文】
臺灣高等法院刑事判決                            九十年度上易字第三八一四號
    上  訴  人
    即  被  告  甲○○
右上訴人因竊盜案件，不服臺灣板橋地方法院九十年度易字第二四五二號，中華民國
九十年九月五日第一審判決（起訴案號：臺灣板橋地方法院檢察署九十年度偵字第一
０三三七號）提起上訴，本院判決如左：
    主  文
上訴駁回。
    事  實
一、甲○○有下列犯罪前科：(一)於民國六十九年四月十一日因竊盜案件，經臺灣新竹
    地方法院判處有期徒刑三月，於同年五月六日判決確定，並於同年六月十五日執
    行完畢；(二)同年十月三十日再因竊盜案件，經臺灣桃園地方法院判處有期徒刑九
    月，於同年十一月二十六日判決確定，並於七十年八月二十五日執行完畢；(三)七
    十年九月十七日再因竊盜案件，經臺灣臺北地方法院判處有期徒刑一年，應於刑
    之執行前，令入勞動場所強制工作三年，於七十年十月三十日經本院駁回上訴而
    確定，嗣經裁定免除其刑及強制工作處分之執行，並於七十四年十二月二十日免
    其刑及強制工作之執行；(四)七十六年二月二十六日（原判決誤載為四月二日）又
    因竊盜案件，經臺灣板橋地方法院判處有期徒刑四月，而於同年四月二日確定，
    嗣經裁定減刑為有期徒刑二月確定，於七十八年一月九日執行完畢；(五)復於八十
    一年五月十三日因竊盜案件，經臺灣板橋地方法院判處有期徒刑十月，於同年六
    月十八日判決確定，於八十五年三月一日執行完畢；(六)再於八十四年七月三十一
    日因竊盜案件，經臺灣板橋地方法院判處有期徒刑十月，於同年九月四日判決確
    定，又於八十五年一月三十日因竊盜案件，經本院判處有期徒刑一年二月，應於
    刑之執行前令入勞動場所強制工作三年，於八十五年三月十八日判決確定，上揭
    二確定之罪刑，經本院於八十五年六月二十九日裁定應執行有期徒刑一年八月，
    刑前強制工作三年確定，嗣於八十八年八月二十六日因縮短刑期假釋出監，於八
    十八年十一月三日（起訴書誤載為十月十四日）縮刑期滿而執行完畢，其於前開
    多次竊盜罪刑執行完畢後均未知悛悔，而有犯罪之習慣。
二、乃甲○○竟不知悔改，復與真實姓名年籍不詳綽號為「阿忠」之成年男子，二人
    共同基於意圖為自己不法所有之犯意聯絡，於九十年六月十一日上午十一時四十
    分許，因見乙○○自銀行提款後，將錢置於所騎乘車牌號碼ＭＣＺ－一五八號重
    型機車之置物箱內，嗣將機車停放於臺北縣蘆洲市○○○路二六四號之便當店前
    ，並進入店內購買便當時，甲○○遂以其所有之鑰匙一支打開乙○○上揭車號之
    置物箱，竊取其內之新臺幣（下同）十七萬六千五百元，該名綽號為「阿忠」之
    成年男子則在旁負責接應。得手後適為路人邱永裕發現，將正欲騎乘車牌號碼Ｃ
    ＥＧ－五五三號重型機車逃逸之甲○○抱住，並報警前來處理，扣得甲○○所有
    之鑰匙一支，該名綽號為「阿忠」之成年男子則趁隙逃逸無蹤。
三、案經臺北縣警察局蘆洲分局報告臺灣板橋地方法院檢察署檢察官偵查起訴。
    理  由
一、認定犯罪事實所憑之證據及之理由
  (一)被告對其於右揭時地竊取被害人乙○○之上開財物一節，迭於警訊、檢察官偵查
    及本院審理時自白不諱，核與被害人乙○○於警訊及本院調查時指訴之失竊情節
    相符（見偵查卷第六頁背面、原審九十年七月二十五日訊問筆錄、本院九十年十
    一月十九日審判筆錄），並有被害人立具之臺北縣警察局贓物認領保管單乙紙附
    卷可稽，復有扣案被告所有供本件竊盜犯行所用之鑰匙一支在卷可資佐證，其自
    白與事實相符應堪信實。
  (二)上開案件係被告與綽號「阿忠」之姓名年籍不詳成年男子所共犯一節，業據證人
    邱永裕在原審具結證稱：當時我開車到蘆洲市○○○路二六八號前面，有一輛車
    開到我前面把被告攔下來，當時被告與另外一名年約四十歲之男子共乘一部機車
    ，有人喊說搶錢，被告與該名男子分別逃逸，我就開車去追，追了三十公尺就追
    上，我把他押在現場等警察來處理等語，並當庭指認確係被告無訛（見原審九十
    年八月八日訊問筆錄）；而被告於警訊中亦自白係與「阿忠」共犯。
二、本院對被告辯解之判斷
    被告於本院及原審審理時雖均辯稱是被李友義逼迫的，李友義就是綽號「阿忠」
    之人云云，惟查：
  (一)被告警訊時即供稱：該男子是我在三重碧華公園臨時認識的，只知道叫「阿忠」
    ，年籍及住處就不知道云云，於檢察官偵訊時卻供陳：（幾個人偷？）我一個人
    云云（見偵查卷第四頁背面、第二十二頁背面），故被告初於記憶最為鮮明之警
    訊時，既供明不知該名綽號「阿忠」男子之真實姓名與年籍、住址等資料，甚而
    於檢察官偵訊時供稱僅其一人犯案，嗣於原審及本院調查時再翻異前供，供稱李
    友義即係該名綽號「阿忠」之男子，其前後供述互核不一，已難遽信。且經原審
    依被告所供，傳喚知悉李友義之臺北縣警察局三重分局刑事組偵查員陳德成到庭
    具結證稱：是接獲三重派出所呈報，被告涉嫌於九十年三月二十七日十時許，在
    三重市○○○路一０七號前竊取江新呈置於機車內之五萬元，這個案子我認為有
    疑點，因與先前所辦理被告劉錦港竊盜案之時間、地點非常接近，而且錄影帶還
    是同一捲，李友義與江新呈都傳喚不到，這個案子目前伊還沒有移送出來等語（
    見原審九十年八月八日訊問筆錄）。故依證人陳德成之證詞，被告係另涉竊取江
    新呈置於機車內之財物犯行，難認與被告所供之李友義有關，且右開案件亦經證
    人陳德成認為尚有疑點而未移送成案，李友義復經通知始終未到場說明，則是否
    確有李友義之人，尚非無疑。
  (二)又被告於原審時雖具陳情書陳稱略以其係於九十年三月二十七日受李友義支使，
    代李某拿取機內物，李某竟利用其依言前往取物時，乘機用攝影機拍下，其後李
    某即以其年老柔弱，害怕被關之弱點，且認其子開公司，有錢可供敲詐勒索，乃
    不斷以其竊取江新呈機車內五萬元業遭拍攝為由，對其敲詐，金額從一百萬元喊
    至五十萬元，且不斷以各種言語威脅、暴力傷害、妨害自由手段逼迫其就範，本
    案實係出於李某在旁監控逼迫而生云云。然查該案仍在台北縣警察局三重分局查
    證中，此為被告於原審中供明（見原審九十年七月二十五日訊問筆錄），並經證
    人陳德成於原審作證時提出三重分局三重派出所一般呈報單（下稱呈報單）、簽
    呈各一份可參。依陳德成所提出之呈報單以觀，三重分局三重派出所查證初始日
    期為九十年五月廿九日。倘被告所辯該案係遭人陷害，惟既已由警偵查，即可向
    警吐實，又何懼於李友義之脅迫？又倘李友義於該案真有坑陷被告之情事，則其
    儘可以此逼令被告交款息事，又何必與被告在上午十一時四十分許之光天白日下
    ，在便當店前之公眾往來處所，共犯本件竊取乙○○財物罪行，而使自己陷入易
    遭追捕之險地？從而縱被告之前曾遭李友義坑陷竊盜情事，亦無從認被告此件犯
    行係受李友義之人脅迫而犯，更無從憑認「阿忠」其人即係李友義。
  (三)綜上說明，被告所辯係遭李友義逼迫云云，即無可取。
三、論罪科刑之理由及對原審判決之審查
  (一)核被告甲○○所為，係犯刑法第三百二十條第一項之普通竊盜罪。
  (二)被告與該名真實姓名年籍不詳綽號為「阿忠」之成年男子，就上開犯行間有犯意
    之聯絡與行為之分擔，應論以共同正犯。
  (三)查被告甲○○有事實欄所載之前科及執行情形，有臺灣高等法院檢察署刑案紀錄
    簡覆表乙份在卷可參，其於五年內再犯有期徒刑以上之刑之本罪，為累犯，應依
    刑法第四十七條之規定加重其刑。
  (四)原審認被告罪證明確因而援引刑法第三百二十條第一項、第二十八條、第四十七
    條之規定，並審酌被告素行不良，其經刑之執行及受保安處分之強制工作後仍未
    思安份守己而屢屢竊盜，惡性非輕實應予重懲，及其犯罪之動機、目的、手段、
    竊取之金額與於原審審理時猶飾詞卸責之態度等一切情狀，量處有期徒刑壹年貳
    月，且以被告前有如事實欄所載之犯罪科刑及執行之紀錄，被告於前開多次竊盜
    犯罪科刑執行完畢後均未知悛悔而一再犯罪，足認其有犯罪之習慣，且其劣習幾
    經刑罰及保安處分之處遇猶未能滌除，併依竊盜犯贓物犯保安處分條例第三條第
    一項第一款及第五條之規定，諭知於刑之執行前，令入勞動場所強制工作三年，
    以矯正其惡習，又將扣案為被告所有供犯罪所用之鑰匙一支，依刑法第三十八條
    第一項第二款之規定，併為沒收之諭知，核其認事用法均無違誤，量刑亦稱允當
    。被告上訴指摘原審量刑過重及諭知刑前強制工作不當，為無理由，應予駁回。
四、適用之法律；刑事訴訟法第三百六十八條。
本案經檢察官劉永清到庭執行職務。
中      華      民      國    九十      年     十二     月      三      日
                              臺灣高等法院刑事第二十庭
                                  審判長法  官  葉  麗  霞
                                        法  官  李  錦  樑
                                        法  官  范  清  銘
右正本證明與原本無異。
不得上訴。
                                        書記官  黃  麗  玲
中      華      民      國    九十      年     十二     月      三      日
附錄：本案論罪科刑法條全文
中華民國刑法第三百二十條
 (普通竊盜罪、竊佔罪)
意圖為自己或第三人不法之所有，而竊取他人之動產者，為竊盜罪，處五
年以下有期徒刑、拘役或五百元以下罰金。
意圖為自己或第三人不法之利益，而竊佔他人之不動產者，依前項之規定
處斷。
前二項之未遂犯罰之。


司法院資訊處製作；財團法人民間司法改革基金會備份。
